【裁判字號】    98,訴,2248
【裁判日期】    981231
【裁判案由】    給付委任報酬
【裁判全文】
臺灣板橋地方法院民事判決              98年度訴字第2248號
原      告  乙○○
訴訟代理人  陳勵新律師
被      告  甲○○○
訴訟代理人  蕭玉杉律師
上列當事人間請求給付委任報酬事件，經本院於民國98年12月23
日言詞辯論終結，判決如下：
    主  文
原告之訴及假執行之聲請均駁回。
訴訟費用由原告負擔。
    事實及理由
一、原告方面：
(一)、原告分別於民國75年7 月10日至76年2 月24日、76年4 月23
    日至76年10月8 日、77年10月18日至77年12月1 日，共三次
    赴美，受被告之委任保管其帳戶及金錢，嗣於89年11月21日
    原告將保管剩餘之金錢交還給被告，雙方之委任關係始終止
    ，是兩造間自75年7 月10日起至89年11月21日止有委任契約
    關係，共計172 個月，依每月最低平均工資即新台幣（下同
    ）15,840元計算，共得請求2,724,480 元，另加上原告三次
    赴美來回機票屬必要費用之支出，得請求24萬元，共計2,96
    4,480 元，原告僅向被告請求200 萬元。為此，原告基於委
    任契約關係，請求被告給付200 萬元。
(二)、聲明：被告應給付原告新台幣200 萬元及自起訴狀繕本送達
    翌日起至清償日止按年利率5 ％計算之利息。願供擔保，請
    准宣告假執行。
二、被告方面：
(一)、兩造間確有委任契約關係存在，但係屬無償委任關係，並未
    約定報酬，若原告主張係有償委任，則應由原告負舉證責任
    。此外，原告並未提出其所稱三次赴美來回機票必要費用之
    支出證明，此部分，被告亦否認之，且原告曾取走其寄存於
    鄭金能處之40萬元以作為處理委任事務之必要費用。再者，
    兩造間之委任關係乃於78年10月底終止，原告之請求已逾15
    年時效而消滅。
(二)、聲明：原告之訴及假執行之聲請均駁回；如受不利之判決，
    願供擔保請准宣告免為假執行。
三、得心證之理由：
(一)、按當事人主張有利於己之事實者，就其事實有舉證之責任，
    民事訴訟法第277 條前段定有明文。又民事訴訟如係由原告
    主張權利者，應先由原告負舉證之責，若原告先不能舉證，
    以證實自己主張之事實為真實，則被告就其抗辯事實即令不
    能舉證，或其所舉證據尚有疵累，亦應駁回原告之請求，最
    高法院17年上字第917 號判例意旨可資參照。本件原告主張
    兩造間係有償委任契約關係，請求被告給付委任報酬200 萬
    元乙節，既為被告所否認，自應由原告就此有利於己之事實
    負舉證責任。經查，原告就其主張兩造間係成立有償委任契
    約關係，並未提出任何積極證據以實其說。次查，觀之前案
    確定判決即台灣高等法院93年度重上字第484 號判決第五頁
    第六點「... 被上訴人並未交付任何報酬予上訴人，則依民
    法第535 條前段規定，上訴人受任處理上開金錢之保管事宜
    ，所負之注意義務係與處理自己事務為同一之注意程度即可
    。(二)本件兩造間既有無償委任關係，上訴人應依... 」，足
    見兩造間確係成立無償委任契約關係甚明。末查，兩造間係
    兩親等之旁系血親，為兩造所不爭執，原告受任代被告處理
    事務，係因被告在美國受監禁而無法親自處理之故，衡諸常
    情，兩造既有手足近親關係，被告遭此緣由而無法親自處理
    事務，原告因此無償為被告處理委任事務，亦與常情無違。
    此外，原告並未提出積極證據以資證明兩造間係成立有償委
    任契約關係，是原告基於有償委任契約，請求被告給付委任
    報酬，並非有理。
(二)、至原告請求三次赴美來回機票之必要費用部分，為被告所否
    認，依舉證責任分配原則，應由原告舉證證明之，然原告自
    承：因為時間久遠，已經無法提出三次赴美的機票單據等語
    （參本院98年12月23日言詞辯論筆錄），是原告既無法提出
    積極證據證明有此必要費用之支出，此部分請求即亦難採認
    。
(三)、綜上，原告本於有償委任契約關係請求被告給付委任報酬20
    0 萬元，為無理由，應予駁回。
四、原告之訴既經駁回，其假執行之聲請即失所附麗，應併予駁
    回。
五、本件判決事證基礎已臻明確，兩造其餘有關原告是否取走40
    萬元之委任費用及時效消滅等主張、陳述及所提證據暨攻擊
    、防禦方法，經本院審酌後，認與判決結果均無影響，爰不
    一一論述，併予敘明。
六、結論：原告之訴為無理由，依民事訴訟法第78條，判決如主
    文。
中    華    民    國    98    年    12    月    31    日
                  民事第三庭審判長法  官  朱耀平
                                  法  官  邱靜琪
                                  法  官  吳金芳
以上正本係照原本作成
如對本判決上訴，須於判決送達後20日內向本院提出上訴狀
中    華    民    國    99    年    1     月    5     日
                                  書記官  黃美雲

司法院資訊處製作；財團法人民間司法改革基金會備份。
